臺灣新竹地方法院刑事判決　　　　　　　 96年度訴字第707號
公　訴　人　臺灣新竹地方法院檢察署檢察官
被　　　告　乙○○
上列被告因偽證等案件，經檢察官提起公訴（96年度偵字第5283
號、第5440號），本院合議庭裁定改依簡式審判程序審理，並判
決如下：
    主  文
乙○○犯竊盜罪，累犯，處有期徒刑陸月；又犯偽證罪，累犯，
處有期徒刑肆月；又犯竊盜罪，累犯，處有期徒刑陸月。應執行
有期徒刑壹年貳月。
    事  實
一、乙○○前有妨害自由、違反麻醉藥品管理條例、竊盜等前科
    ，最近1次於民國94年間因偽證案件，經本院以94年度訴字
    第699號判決判處有期徒刑2月確定，甫於95年9月24日縮刑
    期滿執行完畢。
二、詎乙○○仍不知悔改，基於意圖為自己不法所有之竊盜犯意
    ，於96年8月18日下午1時許，在新竹縣新埔鎮○○路1046巷
    口，見林靜怡所有、平時由丁○○所使用之車牌號碼F89-35
    5號重型機車鑰匙插在電門未及拔下且無人看管，隨即以前
    開鑰匙轉動電門發動上開機車，而竊取該車，得逞後作為代
    步使用。嗣於同年月29日上午10時許，騎乘上開機車行經新
    竹縣新埔鎮○○路341號前，因形跡可疑，為警盤查，而查
    知上情，並扣得上開機車及鑰匙一把（均已發還丁○○）。
三、上述竊盜案件，嗣經臺灣新竹地方法院檢察署分以96年度偵
    字第5283號案件偵辦，於該案偵查中，檢察官分別於96年8
    月29日、同年10月12日開庭訊問，並均當庭告知乙○○依刑
    事訴訟法第181條之規定得拒絕證言，乙○○均表明願意以
    證人身分作證，經檢察官再告以具結之義務及偽證之處罰後
    ，乙○○均於供前具結保證當據實陳述，絕無匿、飾、增、
    減後，於作證時，明知上開機車並非其向甲○○所借得，竟
    基於偽證之犯意，於96年8月29日檢察官訊問時，就案情有
    關係之重要事項，故意為虛偽之陳述，證稱：「96年8月28
    日11時許，在甲○○住處，向甲○○借用該車去買香菸」之
    虛偽陳述，於96年10月12日檢察官訊問時，接續上述偽證之
    犯意，亦虛偽證稱：「8月28日傍晚在甲○○家，向甲○○
    借用該車騎去工作，之前有看過甲○○騎該車1、2次，該車
    是甲○○偷來的，沒有問甲○○去哪裡偷的」等語。惟因乙○○嗣另於檢察官訊問時改口承認上開機車為其所竊取等情
    ，而查知上情。
四、乙○○另基於意圖為自己不法所有之竊盜犯意，於96年9月6
    日下午1時許，在新竹縣新埔鎮○○街213號前，見丙○○所
    有之車牌號碼GP9-371號重型機車鑰匙插在電門未及拔下，
    即以前開鑰匙轉動電門發動該車，而竊取該車得逞，並作為
    代步之用。嗣於同日下午5時許，行經新竹縣新埔鎮○○路○
    段213巷3弄5號前，因形跡可疑，為警查獲，並扣得該機車
    及鑰匙一把（已發還丙○○）而查知上情。
五、案經丁○○、丙○○訴由新竹縣政府警察局新埔分局報告臺
    灣新竹地方法院檢察署檢察官偵查起訴。
    理  由
一、本件被告乙○○所犯偽證等罪，並非死刑、無期徒刑、最輕
    本刑為3年以上有期徒刑之罪，或高等法院管轄第一審之案
    件，被告於本院準備程序進行中，就被訴事實為有罪之陳述
    ，經本院合議庭認合於修正後刑事訴訟法第273條之1第1項
    之規定，裁定進行簡式審判程序，合先敘明。
二、認定犯罪事實所憑之證據及認定之理由：
（一）被告於警詢、檢察官訊問時及本院準備程序、簡式審理程
      序訊問時之自白。
（二）證人甲○○於警詢、檢察官訊問時之證述，證明事實欄二
      所示之機車確實係被告乙○○竊取，及被告乙○○於檢察
      官訊問時證述該機車係證人甲○○竊取等語為虛偽陳述之
      事實。
（三）證人即告訴人丁○○、丙○○於警詢、偵查中之證述，證
      明事實欄二、四所示之機車，確實於上揭時、地遭竊之事
      實。
（四）證人丁○○、丙○○所出具之贓物認領保管單共2紙、車
      籍作業系統查詢認可資料1件、新竹縣政府警察局車輛協
      尋電腦輸入單1件、臺灣新竹地方法院檢察署96年度偵字
      第5283號偵卷附96年8月29日、10月12日訊問筆錄各1份、
      被告乙○○出具之證人結文2紙，足資佐證。
（五）按刑法第168條規定，證人依法作證時，必須對於案情有
      重要關係之事項，為虛偽之陳述始負偽證罪責。所謂於案
      情有重要關係之事項，係指該事項之有無，足以影響於裁
      判之結果者而言。本件於案情有重要關係之事項，應係指
      證人即被告所陳述之內容對於認定被告或證人甲○○竊盜
      之行為有無，而足以影響於裁判之結果為斷。但被告竟以
      證人身分，證稱上開車牌號碼F89-355號機車係甲○○所
      偷的云云，自屬對於案情有關係之重要事項所為之證述。
（六）次按，被告雖有緘默權及不自證己罪之特權，但為免除被
      告以證人陷於抉擇控訴自己或與其有一定身分關係之人、
      或陳述不實而受偽證之處罰、或不陳述而受罰鍰處罰，甚
      而主觀上認為違反具結文將受偽證處罰之困境，故刑事訴
      訟法第181條規定：「證人恐因陳述致自己或與其有前條
      第一項關係之人（現為或曾為證人之配偶、直系血親、三
      親等內之旁系血親、二親等內之姻親、或家長、家屬者，
      與證人定有婚約者，現為或曾為證人之法定代理人或現由
      或曾由證人為其法定代理人者）受刑事追訴或處罰者，得
      拒絕證言。」是以共犯若恐陳述致自己受刑事追訴，自可
      依刑事訴訟法第181條主張拒絕證言權；若不拒絕證言而
      為陳述，即應具結對自己之陳述負責，如為虛偽陳述，即
      應受偽證罪之處罰，以免共犯任意誣攀他人，妨礙真實之
      發現，影響程序之公平性。查被告乙○○於檢察官告知得
      依刑法第181條拒絕證言後，仍未拒絕證言，自不得再行
      主張不自證己罪之特權，故被告有偽證罪之適用，可以認
      定。
      綜上所述，被告之自白應與事實相符，可以採信，本件事
      證明確，被告犯行堪以認定，應依法論科。
三、論罪科刑之理由：
（一）核被告如事實欄二、四所為，分別係犯刑法第320條第1項
      之竊盜罪；如事實欄三所為，係犯刑法第168條之偽證罪
      。
（二）按行為人以單一行為接續進行，縱令在犯罪完畢以前，其
      各個舉動，已與該罪之構成要件完全相符，但在行為人主
      觀上對於各個舉動，不過為其犯罪行為之一部分者，當然
      成立一罪；又數行為於同時同地或密切接近之時地實施，
      侵害同一之法益，各行為之獨立性極為薄弱，依一般社會
      健全觀念，在時間差距上，難以強行分開，在刑法評價上
      ，以視為數個舉動之接續施行，合為包括之一行為予以評
      價，較為合理，則屬接續犯，而為包括之一罪，此分別有
      最高法院28年上字第3429號判例、86年度臺上字第3295號
      判例可資參照。查被告乙○○先後2次偽證行為，客觀上
      雖侵害相同之法益，縱令其2次舉動，已與偽證罪之構成
      要件完全相符，惟依其主觀，顯係基於同一偽證犯意下而
      為，且依一般社會健全觀念，其各行為之獨立性極為薄弱
      ，應認其所為屬接續，只論以一偽證罪。
（三）被告所犯上開3罪間，犯意各別，行為不同，應分論併罰
      。
（四）被告於94年間因偽證案件，經本院以94年度訴字第699號
      判決判處有期徒刑2月確定，甫於95年9月24日縮刑期滿執
      行完畢等情，有臺灣高等法院被告前案紀錄表1份在卷可
      供參考，其受徒刑之執行完畢後，5年以內故意再犯有期
      徒刑以上之上開3罪，均為累犯，均應依刑法第47條第1項
      之規定加重其刑。
（五）爰審酌被告曾有妨害自由、竊盜、偽證前科之素行、因圖
      一時行之便利而行竊盜之犯罪動機與目的、犯罪之手段尚
      稱平和、對被害人丁○○、丙○○所造成之損害不重，另
      以證人身分於檢察官訊問時為虛偽之證述，侵害國家司法
      權之公平行使及犯罪後能坦認犯行、態度良好等一切情狀
      ，分別量處如主文所示之刑，並依刑法第51條第5款之規
      定定其應執行之刑。
（六）至於起訴意旨雖建議依刑法第90條之規定，對被告諭知強
      制工作3年，固非無見，惟因被告係屬遇有適當機會始為
      犯罪行為，惡性亦非重大，且於偵查中及本院審理時已主
      動供稱犯罪情形，顯然已有悔悟之意，本院認上開量處之
      刑已足使被告知所警惕，尚無予以強制工作之必要，併予
      敘明。
四、適用法律：
（一）刑事訴訟法第273條之1第1項、第299條第1項前段。
（二）刑法第320條第1項、第168條、第47條第1項、第51條第5
      款。
（三）刑法施行法第1條之1。
本案經檢察官陳麗芬到庭執行職務。
中　　華　　民　　國　　96　　年　　12　　月　　14　　日
                  刑事第六庭  法　官　魏瑞紅
以上正本證明與原本無異。
如不服本判決應於收受本判決後10日內向本院提出上訴書狀，上
訴書狀應敘述具體理由。上訴書狀未敘述上訴理由者，應於上訴
期間屆滿後20日內補提理由書狀於本院 (均須按他造當事人之人
數附繕本 )「切勿逕送上級法院」。
中　　華　　民　　國　　96　　年　　12　　月　　14　　日
                              書記官  吳月華
附錄論罪科刑法條：
中華民國刑法第168條：
（偽證罪）
於執行審判職務之公署審判時或於檢察官偵查時，證人、鑑定人
、通譯於案情有重要關係之事項，供前或供後具結，而為虛偽陳
述者，處7年以下有期徒刑。
中華民國刑法第320條第1項：
（普通竊盜罪、竊佔罪）
意圖為自己或第三人不法之所有，而竊取他人之動產者，為竊盜
罪，處 5 年以下有期徒刑、拘役或 5 百元以下罰金。
